臺灣新竹地方法院民事小額判決
110年度竹北小字第647號
原      告  李興俊  
被      告  陳奕安  
上列當事人間損害賠償事件，本院於民國110年11月16日辯論終
結，判決如下：
    主      文
原告之訴駁回。
訴訟費用由原告負擔。
    事實及理由
一、原告主張：被告於民國110年4月9日12時9分許，未經原告同
    意即將有原告姓名、肖像之文章內容（下稱原始貼文）加以
    修改之貼文（下稱系爭貼文），傳送至公開之LINE群組上任
    人觀看。兩造前因109年12月20日因照片事件糾紛而有共同
    認識之朋友，原告因怕友人不了解事情之經過，進而對原告
    產生誤會，在得知自己姓名、肖像等資訊被公開至網路上後
    輾轉難眠、身心俱疲，為此提起本件訴訟，請求被告賠償新
    臺幣（下同）10萬元。並聲明：被告應給付原告10萬元，及
    自起訴狀繕本送達翌日起至清償日止，按年息5%計算之利息
    ；訴訟費用由被告負擔。
二、被告則以：因原告將原始貼文貼在公開之LINE群組上，原始
    貼文講述與伊有關之內容，故伊才從上開公開群組擷取原始
    貼文後傳送系爭貼文，目的是要給伊同事觀看等語。並聲明
    ：原告之訴駁回；訴訟費用由原告負擔。
三、本院之判斷：
　　原告主張被告於110年4月9日12時9分許，未經原告同意即將
    有原告姓名、肖像之原始貼文加以修改後，將系爭貼文傳送
    至公開之LINE群組上任人觀看之事實，業據提出原告原始之
    文章內容、被告所為之系爭貼文截圖影本等件為證（見本院
    卷第25頁、15-24頁），復為被告所不爭執，固堪信為真實
    。惟原告主張被告侵害原告之姓名權、肖像權等情，則為被
    告所否認，並以上開情詞置辯。經查：
（一）按當事人主張有利於己之事實者，就其事實有舉證之責任
      。民事訴訟法第277條前段定有明文。民事訴訟如係由原
      告主張權利者，應先由原告負舉證之責，若原告先不能舉
      證，以證實自己主張之事實為真實，則被告就其抗辯事實
      即令不能舉證，或其所舉證據尚有疵累，亦應駁回原告之
      請求，最高法院17年上字第917號判例意旨參照。申言之
      ，侵權行為所發生之損害賠償請求權，應具備加害行為、
      侵害權利、行為不法、致生損害、相當因果關係、行為人
      具責任能力及行為人有故意或過失等成立要件，若任一要
      件有所欠缺，即無侵權行為責任之可言，且原告應就上開
      要件負舉證責任。再按人格權受侵害時，得請求法院除去
      其侵害；有受侵害之虞時，得請求防止之。前項情形，以
      法律有特別規定者為限，得請求損害賠償或慰撫金。因故
      意或過失，不法侵害他人之權利者，負損害賠償責任。不
      法侵害他人之身體、健康、名譽、自由、信用、隱私、貞
      操，或不法侵害其他人格法益而情節重大者，被害人雖非
      財產上之損害，亦得請求賠償相當之金額。民法第18條、
      第184條第1項前段、第195條第1項前段分別定有明文。次
      按肖像係指個人所呈現面貌等彰顯其個人特徵之外部形象
      ，肖像權係存在於該人肖像，即個人就其自己之肖像是否
      製作、公開及使用之權利，民法就此未設明文，惟因現代
      科技（照相、攝影）進步、新聞媒體發展及名人現象而成
      為一種應受保護之重要人格法益，屬民法第18條所稱人格
      權之具體化，亦為同法第184條第1項所稱之權利，及同法
      第195條第1項所稱「其他人格法益」。對他人肖像之作成
      、公開或作商業上用途，應得肖像權人之允諾（同意），
      此乃體現個人自主決定之權利。肖像權之內涵為權利人對
      歸屬於其肖像之權益（肖像之權益歸屬）享有專有權，其
      內容包含對於肖像之製作專有權、公開或使用專有權及肖
      像商業化專有權，並得依民法第18條規定排除他人之侵害
      ，且肖像權與其他人格權（尤其是姓名權、名譽權及隱私
      權）間具有密切關連，然因各該權利之內容、保護之法益
      、對象或界限、侵害之成立要件，救濟之方法等各有不同
      ，自應加以區別，是否構成肖像權之侵害，並不以名譽或
      隱私被侵害為要件，仍須依具體個案情節予以判斷。又按
      侵害肖像權之侵權行為，須以行為人有違法性、歸責性，
      並不法行為與損害賠償間有相當因果關係，始能成立。其
      違法性之判斷，應依法益權衡原則及比例原則，就其刊登
      之目的、方式、態樣與公共利益加以衡量，並審酌其有無
      超過目的而濫用個人肖像權之情事，視其客觀上已否違反
      現行法秩序所規範之價值標準而定（最高法院105年度台
      上字第1895號判決參照）。末按姓名權受侵害者，得請求
      法院除去其侵害，並得請求損害賠償，民法第19條定有明
      文。又姓名權係使用自己姓名之權利，係為因區別人、己
      而存之人格權，因姓名為個人之標誌及與他人區別之表徵
      ，如遭冒用或不當使用，可能影響身分同一性以及個別性
      之混淆，而姓名權受侵害主要指非本人而冒用本人姓名，
      或不當使用他人姓名者而言。
（二）查原告主張被告張貼之系爭貼文侵害其肖像權、姓名權，
      無非係以系爭貼文內有其公開在LINE群組上之姓名及照片
      為依據（見本院卷第15-24頁），然原告自陳系爭貼文上
      姓名及照片係其放在公開網站上之姓名及照片等語（見本
      院卷第43-44頁），而觀之被告所為之系爭貼文亦僅轉貼
      原告自陳在公開網站上之姓名及照片，並未有被告濫用之
      情形；再比對原始貼文及系爭貼文內容，雖被告有在系爭
      貼文上縮放、圖貼原始貼文及擷取部分原始貼文之文字，
      然並未將原始貼文內之文字加以竄改，益徵被告並無不當
      使用之情形；況原始貼文內容的確載有被告姓名及被告公
      司主管等內容，被告辯稱原始貼文講述與伊有關之內容，
      故伊才從上開公開群組擷取原始貼文後傳送系爭貼文，目
      的是要給伊同事觀看等語，應可採信，故被告系爭貼文亦
      無不法使用之情形。準此，要難認被告有濫用原告肖像權
      及冒用、不當使用或不法使用原告姓名之情；此外，原告
      就被告侵害其肖像權、姓名權乙節，亦未再舉證以實其說
      ，應認原告此部分之主張亦屬乏據，礙難憑採。
四、從而，原告本於侵權行為之法律關係，請求被告應給付原告
    10萬元元及自起訴狀繕本送達翌日起至清償日止，按年息
    百分之5計算之利息，為無理由，應予駁回。
五、本件事證已臻明確，兩造其餘攻擊防禦方法及所提之證據，
    核與判決結果無影響，毋庸再予一一論述，附此敘明。
六、據上論結，本件原告之訴為無理由，依民事訴訟法第78條，
    判決如主文。 　　
中　　華　　民　　國　　110 　年　　12　　月　　10　　日
                  竹北簡易庭  法  官  傅伊君
以上正本係照原本作成。　　　　　　　　　  
如不服本判決，應於送達後20日內，以判決違背法令為理由，向
本院提出上訴狀並表明上訴理由（上訴理由應表明一、原判決所
違背之法令及其具體內容；二、依訴訟資料可認為原判決有違背
法令之具體事實），如於本判決宣示後送達前提起上訴者，應於
判決送達後20日內補提上訴理由書（須附繕本）。如委任律師提
起上訴者，應一併繳納上訴審裁判費。 
中　　華　　民　　國　　110 　年　　12　　月　　13　　日
                              書記官  李勻淨